【裁判字號】    97,訴,2455
【裁判日期】    971120
【裁判案由】    損害賠償
【裁判全文】
臺灣臺中地方法院民事判決              97年度訴字第2455號
原      告  乙○○
被      告  甲○○
上當事人間請求損害賠償事件，經本院於民國97年11月6 日言詞
辯論終結，判決如下：
    主    文
被告應給付原告新臺幣貳拾萬元，及自民國97年10月7 日起至清
償日止，按年息5%計算之利息。
原告其餘之訴及假執行之聲請均駁回。
訴訟費用新臺幣陸仟伍佰元，由被告負擔新臺幣貳仟元，餘由原
告負擔。
本判決原告勝訴部份，得假執行。
    事實及理由
壹、事實摘要：
一、原告主張略以：被告明知訴外人劉志超係原告之夫，為有配
    偶之人，竟於民國95年3 月31日起至97年3 月6 日止，先後
    在臺中市多處汽車旅館內，與劉志超發生性行為多次，不法
    侵害原告基於配偶關係之身分法益，對原告之婚姻造成重大
    之影響，被告於96年3 月間，發現其已懷孕，遂告訴其夫陳
    信全，陳信全因而提出告訴。而原告因被告與劉志超通姦，
    造成精神上至感痛苦，爰依民法第184 條第1 項後段、第19
    5 條第3 項規定，訴請被告賠償非財產上之損害等語。並聲
    明：被告應給付原告新臺幣（下同）60萬元，及自起訴狀繕
    本送達翌日起至清償日止，按年息5%計算之利息；願供擔保
    請准宣告假執行。
二、被告抗辯略以：劉志超係被告任職之茗珍茶葉行老闆，劉志
    超對被告甚為體貼，且積極追求被告，被告始受感動意亂情
    迷而與之發生性行為，而其後劉志超經常以要自殺為由，要
    求再發生性行為，且被告礙於本件工作介紹人即被告之夫陳
    信全老闆情面，及須奉養子女、母親，乃勉予應允。劉志超
    在被告任職前已沉迷酒店，原告於本件東窗事發後遲不提出
    告訴，且脫口說「她（指被告）不是之前才剛拿掉一個小孩
    ，你又那麼不小心讓人家又懷孕了？」，並於劉志超與陳信
    全調解當場表示「你（指陳信全）要撤回對我先生的告訴，
    我不會對你和你太太這邊有任何請求」，陳信全始同意以30
    萬元達成和解，然迄今亦分文未付。原告既有宥恕及縱容意
    思，即不得為本件請求等語。並聲明：駁回原告之訴。
三、法院之判斷：
  (一)本件被告與劉志超相姦之事實，為兩造所不爭，並有原告提
    出之戶籍謄本及臺灣臺中地方法院檢察署檢察官聲請簡易判
    決處刑書，及劉志超妨害家庭刑事案卷（本院97年度中簡字
    第2400號）可佐，是原告此部分主張堪信真實。而被告所辯
    稱原告於事發後遲不提出告訴，暨所曾提及「之前拿掉小孩
    」、「又懷孕」等內容，均不能認為原告有宥恕意思。至於
    被告所抗辯：原告曾對陳信全口頭表示「你（指陳信全）要
    撤回對我先生（指劉志超）的告訴，我不會對你和你太太這
    邊有任何請求」等語，然其亦自承陳信全迄未撤回對劉志超
    之告訴，此部分抗辯亦無可採取，並無依被告聲請再傳訊證
    人王能幸律師到庭而調查有無該事實之必要。
  (二)按因故意或過失，不法侵害他人之權利者，負損害賠償責任
    。故意以背於善良風俗之方法，加損害於他人者亦同，民法
    第184 第1 項定有明文。而相姦之行為足以破壞他人夫妻間
    之共同生活而非法之所許，此從公序良俗之觀點可得斷言。
    又不法侵害他人之身體、健康、名譽、自由、信用、隱私、
    貞操，或不法侵害其他人格法益而情節重大者，被害人雖非
    財產上之損害，亦得請求賠償相當之金額。前2 項規定，於
    不法侵害他人基於父、母、子、女或配偶關係之身分法益而
    情節重大者，準用之。民法第195 條第1 項前段、第3 項分
    別定有明文。本件被告與原告配偶劉志超相姦之行為，已侵
    害原告夫妻間共同生活之美滿與幸福，干擾其婚姻關係，自
    係侵害原告基於配偶關係之身分法益，原告依據侵權行為之
    法律關係，請求被告賠償非財產上之損害，於法尚屬有據。
    本院爰斟酌原告與劉志超結縭10餘年、育有子女，並共同經
    營茶葉行，被告於94年9 月起於該茶葉行任職，自95年3 月
    31日至97年3 月6 日與劉志超密集發生性行為，惟劉志超應
    受非難之程度顯不亞於被告，暨婚姻生活之圓滿幸福應由夫
    妻2 人維繫，劉志超既輕率與該茶葉行內任職之被告發生性
    行為，期間長達2 年，堪認原告與劉志超婚姻原非親密和睦
    ，暨兩造之職業、身分地位及財產狀況（見本院筆錄、兩造
    書狀及卷附稅務電子閘門財產調件明細表）等一切情狀，認
    原告主張精神慰撫金60萬元，尚屬過高，應予核減為20萬元
    。從而，原告依據侵權行為之法律關係，請求被告賠償其因
    本件侵權行為所受之損害，於20萬元之範圍內，洵屬正當，
    應予准許，其餘逾此範圍之請求，則非有據，應予駁回。又
    原告併請求自起訴狀繕本送達翌日即97年10月7 日起至清償
    日止，按法定利率年息5%計算之遲延利息，核無不合，併予
    准許，爰為判決如主文所示。
  (三)本件事證已臻明確，兩造其餘之攻擊防禦方法無逐一論述之
    必要，附此敘明。又本件係50萬元以下之給付，依民事訴訟
    法第389 條第1 項第5 款之規定，應依職權宣告假執行，故
    原告勝訴部份，其假執行之聲請，僅係促請法院注意，本院
    毋庸准駁；至於原告敗訴部分，其假執行之聲請，因訴之駁
    回而失所依據，不予准許。
四、訴訟費用負擔及假執行之依據：民事訴訟法第79條但書、第
    389 條第1 項第5 款。
中    華    民    國    97    年    11    月    20    日
                  民事第三庭    法  官  林慧貞
正本係照原本作成。
如對本判決上訴，須於判決送達後20日內向本院提出上訴狀。
中    華    民    國    97    年    11    月    20    日
                                書記官


司法院資訊處製作；財團法人民間司法改革基金會備份。
